---
title: Factor Analysis for News Difficulty"
output:
  html_document:
    toc : true
    toc_float : true
date: "2023-11-01"
---

```{r setup, include=FALSE}
knitr::opts_chunk$set(echo = TRUE)
```

# [요인분석 모델링]

```{r}
setwd("C:/Users/simon/RWorkspace/Psat_R")
getwd()
#update.packages(ask = FALSE, checkBuilt = TRUE) # 업데이트 필요시!
```

```{r}
install.packages("MVN")
```
# >연습!

```{r}
library(ade4)
library(psych)
data(olympic)
```
```{r}
head(olympic)
```
## 요인 개수에 대한 판단

```{r}
fa.parallel(olympic$tab, fm='ml', fa='fa', n.iter = 100)
# df를 행렬형식으로 입력, fm에 요인추출방법, fa는 fa, n.iter에는 시뮬레이션 횟수
```
```{r}
# nScree 함수!
library(nFactors)
nScree(olympic$tab)
```
```{r}
# 직접 고유값 뽑아볼 수도 있음음
eigen(cor(olympic$tab))
```
## 요인분석 수행
```{r}
# factors : 요인 개수
# scores : 요인점수 계산방법 (회귀, 바틀렛)
# 결과를 fa 객체에 저장
fa <- factanal(olympic$tab, factors = 2, scores = "regression")
fa
```
```{r}
# 더 작은 숫자도 나오도록 cutoff 설정 가능!
print(fa$loadings, cutoff=0.001)
```
위 적재값(loadings)으로 변수들 묶어서 해석 가능!


```{r}
# 공통성은 (1-고유요인)으로 구할 수 있음!
1 - round(fa$uniquenesses, 3)
```
jave랑 1500은 요인으로 잘 설명하지 못하네!

## 요인적재량 시각화

```{r}
# labels : 변수 이름 함께 출력하도록!
# pos : 텍스트 위치 지정 (1아래, 2왼, 3위, 4오)
# title : 그래프 제목

factor.plot(fa, labels = colnames(olympic$tab),
            pos = 4, title = "Factor Plot")

# 던지기 종목인 poid, disq, jave는 요인2 축에 가깝게 위치함. 달리기 종목인 100, 110, 400, long은 요인1 축에 가깝게 위치함.
```

```{r}
# 히트맵으로도 시각화 가능!
library(gplots)

library(RColorBrewer) # 색상 팔레트
heatmap.2(abs(fa$loadings), col=brewer.pal(9, "Blues"),
          trace='none', key=FALSE, dendrogram='none',
          cexCol=1.2, main="Factor Loadings")
```
아까 했던 해석을 한눈에 볼 수 있네!

```{r}
# 경로도(semPaths)로 시각화도 가능
library(semPlot)
semPaths(fa, what='est', residuals=FALSE, cut=0.3,
         posCol=c("white", "darkgreen"), negCol=c("white", "red"),
         edge.label.cex=0.75)

# 경로에는 요인적재값을 넣기 위해 est(estimate)
# residuals : 관측변수에 대한 잔차를 표현할지 지정
# cut보다 절댓값 작으면 white 크면 darkgreen 색으로! (negCol은 음수인 경우들에 대해 적용, posCol은 양수인 경우들에 대해 적용)
# 텍스트 크기는 약간 작게 0.75
```
선의 굵기는 요인적재값의 크기에 비례함! 굵을수록 큰 요인적재값!

## 요인점수 계산 및 활용

요인점수는 요인분석 객체의 scores에 저장되어있음

```{r}
fa.scores <- fa$scores
fa.scores
```

이 값을 이용하면, 개별 변수 대신 더 작은 개수의 요인만으로 데이터를 설명 가능!!
ex) 요인1은 달리기, 요인2는 던지기로 바꿔서 해보자

```{r}
colnames(fa.scores) <- c("Run", "Throw")
# 그리고 히트맵 또 그리자!
heatmap.2(fa.scores, col=brewer.pal(9, "GnBu"),
          trace='none', key=FALSE, dendrogram='none',
          cexCol=1.2, main="Factor Scores")

```
33명의 운동선수(관측치)들이, 어떤 요인과 높은 관련성을 갖는지 파악할 수 있음!!


# >우리 데이터에 적용!

```{r}
# 데이터 로드
df <- read.csv("변수포함 데이터셋_7차_8853.csv", stringsAsFactors=F, encoding='UTF-8')

#df <- df[, -19] # 음운론적 복잡도1 제외
df <- df[, -19]
df <- df[, -17]
df <- df[, -13]
head(df)
```


## 1. 먼저 스케일링부터!

1) 표준화

```{r}
# 11번째 열부터 21번째 열까지의 변수를 선택
X_df <- df[, 11:18]
X_df <- X_df[, -1]
# X_df <- X_df[, -5]
# X_df <- X_df[, -3] # 기초어휘

# 변수 정규화 수행
standardized_X <- as.data.frame(scale(X_df))
standardized_X
```

2) min-max 스케일링

```{r}
X_df <- df[, 12:15]
 # 문장개수 빼고 해보자
# X_df <- X_df[, -7] # 기초어휘난이도 제외
# X_df <- X_df[, -6]
# X_df <- X_df[, -5]

# 최소값과 최대값 계산
min_values <- apply(X_df, 2, min)
max_values <- apply(X_df, 2, max)

# 최소-최대 스케일링 수행
minmax_X <- as.data.frame(scale(X_df, center = min_values, scale = max_values - min_values))
```



## 2. 타당성 확인

1)  Bartlett의 구형성 검정
- p-value가 작아서 귀무가설 기각 = 변수가 대각행렬이 아니다 = 변수 간 상관이 있다 = 요인분석에 적절하다 

```{r}
nrow(standardized_X)
```

```{r}
library(dplyr)
library(psych)

standardized_X %>%
  cor() %>%
  cortest.bartlett(n = 8325) %>%
  as.data.frame()
```

2) KMO 검정
- 변수들간 상관관계가 다른 변수들에 의해 잘 설명되는지 (보통 0.5 이상이어야 함)

```{r}
kmo_result <- KMO(standardized_X)
print(kmo_result)
```

3) 다변량 정규성 검정

```{r}
library(MVN)

mvn(standardized_X, mvnTest ="mardia")
```



## 3. 요인개수 판단

```{r}
library(dplyr)

# Kaiser's Rule with scree plot
VSS.scree(standardized_X)
```



```{r}
library(psych)

fa.parallel(standardized_X, fm='ml', fa='fa', n.iter = 1000)
# fm에 요인추출방법, fa는 fa, n.iter에는 시뮬레이션 횟수
```


```{r}
# 자동으로 탐색해주는 nScree 함수!
library(nFactors)
nScree(standardized_X, model = "factors")
```

```{r}
# 직접 고유값 뽑아볼 수도 있음
eigen(cor(standardized_X))
```
3인가..?


## 4. 요인분석 수행

### 1) 기본 (varimax)

```{r}
# factors : 요인 개수
# scores : 요인점수 계산방법 (회귀, 바틀렛)

fa <- factanal(standardized_X, factors = 3, scores = "regression", rotation="varimax")
fa
```

```{r}
# factor 간의 상관 확인!
# 요인 점수를 얻기
factor_scores <- fa$scores

# 요인 간의 상관관계를 계산
factor_correlation <- cor(factor_scores)

# 상관관계 행렬 출력
print(factor_correlation)
```


```{r}
# 더 작은 숫자도 나오도록 cutoff 설정 가능!
print(fa$loadings, cutoff=0.001)
```

```{r}
# 공통성은 (1-고유요인)으로 구할 수 있음!
1 - round(fa$uniquenesses, 4)
```

### 2) 요인 회전 (oblimin, promax)

```{r}
library(GPArotation)

fa <- factanal(standardized_X, factors = 3, scores = "regression", rotation="oblimin")
fa
```

```{r}
# 더 작은 숫자도 나오도록 cutoff 설정 가능!
print(fa$loadings, cutoff=0.001)
```

```{r}
# 공통성은 (1-고유요인)으로 구할 수 있음!
1 - round(fa$uniquenesses, 4)
```






## 5. 요인적재량 시각화

```{r}
# labels : 변수 이름 함께 출력하도록!
# pos : 텍스트 위치 지정 (1아래, 2왼, 3위, 4오)
# title : 그래프 제목

factor.plot(fa, labels = colnames(minmax_X),
            pos = 4, title = "Factor Plot")

```

```{r}
# 히트맵으로 시각화!
library(gplots)
# 요인적재량 행렬 넣어주는데, 크기만 관심있으니까 절댓값(abs) 씌움
# Blues 팔레트에서 색상 9개 선택해서 씀
# 그밖의 불필요 옵션은 비활성화
# 요인 이름 글자크기를 약간 크게 1.2로 설정

library(RColorBrewer) # 색상 팔레트
heatmap.2(t(abs(fa$loadings)), col=brewer.pal(9, "Blues"),
          trace='none', key=FALSE, dendrogram='none',
          cexCol=1, cexRow=1, srtCol=45, margins=c(8, 12),
          main="Factor Loadings")
```


```{r}
# 경로도(semPaths)로 시각화도 가능
library(semPlot)
semPaths(fa, what='est', residuals=FALSE, cut=0.3,
         posCol=c("white", "darkgreen"), negCol=c("white", "red"),
         edge.label.cex=0.75)

# 경로에는 요인적재값을 넣기 위해 est(estimate)
# residuals : 관측변수에 대한 잔차를 표현할지 지정
# cut보다 절댓값 작으면 white 크면 darkgreen 색으로! (negCol은 음수인 경우들에 대해 적용, posCol은 양수인 경우들에 대해 적용)
# 텍스트 크기는 약간 작게 0.75
```

## 6. 요인점수 계산 및 활용

요인점수는 요인분석 객체의 scores에 저장되어있음

```{r}
fa.scores <- fa$scores
fa.scores
```
```{r}
colnames(fa.scores) <- c("의미", "형식")
# 그리고 히트맵 또 그리자!
heatmap.2(fa.scores, col=brewer.pal(9, "GnBu"),
          trace='none', key=FALSE, dendrogram='none',
          cexCol=1.2, main="Factor Scores")

```



# [PCA 모델링]

```{r}
pca_X <- df[, 13:15]
```

```{r}
summary(pca_X)
```


```{r}
pca <- prcomp(pca_X, scale=TRUE)
summary(pca)
```
```{r}
plot(pca, type='l', pch=19, lwd=2, col='red', main = "Scree plot")
```



```{r}
round(pca$rotation, 3)
```
```{r}
round(scale(pca_X) %*% pca$rotation, 3)
```

```{r}
round(cor(pca$x), 3)
```

```{r}
biplot(pca, cex=c(0.5, 0.75), main='Biplot')
```

